臺灣高雄地方法院刑事判決　　　　　　　　　　　　　九十三年度易字第四九一號
　　公　訴　人　臺灣高雄地方法院檢察署檢察官
　　被　　　告　甲○○
右列被告因違反著作權法案件，經檢察官聲請簡易判決處刑（九十三年度偵字第五五
號），本院認不宜以簡易判決處刑，簽請改依通常程序審理，並判決如左：
    主  文
甲○○無罪。
    理  由
一、公訴意旨略以：被告甲○○明知不詳姓名年籍綽號「阿忠」之成年男子，以每片
    新台幣（下同）二十元之價格，販賣予其如附表所示之音樂光碟，係未經不詳著
    作財產權人之同意，擅自重製之侵害著作權物品，竟意圖營利，於不詳時、地，
    予以買受，並自民國九十二年十二月十八日起，在位於高雄市新興區○○○路四
    十七號前之六合夜市內擺設攤位，以每片八十元之價格，販賣予不特定人，藉此
    牟利；嗣於同年十二月二十一日上午一時三十分許，適有顧客傅彥鈞至該攤位向
    其購買「連舞」音樂光碟一片，為警在上址當場查獲，並扣得擅自重製如附表所
    示之音樂光碟片共計三十七片、現金八十元，因認其涉有著作權法第九十一之一
    條第三項之意圖營利而以移轉所有權之方法散布重製光碟罪嫌云云。
二、按犯罪事實應依證據認定之，無證據不得推定其犯罪事實；不能證明被告犯罪者
    ，應諭知無罪之判決，刑事訴訟法第一百五十四條、第三百零一條第一項分別定
    有明文。又刑事訴訟法上所謂認定犯罪事實之證據，係指足以認定被告確有犯罪
    行為之積極證據而言，如未能發現有相當證據或證據不足以證明，自不能以推測
    或擬制之方法以為裁判基礎，又認定不利於被告之事實，需依積極證據，苟積極
    證據不足為不利被告之認定時，即應為有利於被告之認定，更不必有何有利之證
    據，最高法院二十九年上字第三一○五號、四十年台上字第八六號及三十年上字
    第八一六號判例可資參照。
三、本件公訴人認被告涉有前揭著作權法第九十一之一條第三項之犯行，無非係以被
    告之供述、證人傅彥鈞之證述、勘驗筆錄一紙、現場照片六張，及附表所示之音
    樂光碟片三十七片、現金八十元扣案，另認著作權係因著作人完成著作而產生，
    著作人於著作完成時即享有該著作之著作權，本件雖無法確認扣案光碟係侵害何
    著作權人之著作權，卻能推知該音樂著作均係由不詳之著作權人所創作，並依法
    享有其著作權，況被告無法提出著作權人授權之證明，足徵前開扣案之光碟片均
    係非法重製之盜版音樂光碟無訛等情，為其論據。訊據被告堅詞否認有何意圖營
    利而以移轉所有權之方法散布重製光碟犯行，辯稱：我所販賣的音樂光碟均非盜
    版品等語。經查：
  (一)扣案音樂光碟係被告向不詳名籍，綽號「阿忠」之成年男子購得之燒錄光碟，並
    擺放於六合夜市攤位販售；適有顧客傅彥鈞購買「連舞」音樂光碟一片，為警當
    場查獲等情，雖據被告、證人傅彥鈞供述在卷，且有臺灣高雄地方法院檢察署勘
    驗筆錄一份、光碟照片四張、查獲照片六張、光碟三十七片、現金八十元扣案可
    証，惟僅可認定被告確有販賣扣案音樂光碟之行為，尚不足以推論該光碟即屬違
    法重製之物。
  (二)經於偵查中電詢華特國際音樂股份有限公司、新點子音樂股份有限公司，其等均
    回覆以：扣案音樂光碟非其所有之音樂著作物等語；再行詢之財團法人國際唱片
    業交流基金會職員陳信義，其亦答稱：扣案音樂光碟均非侵害基金會會員公司著
    作權之盜版光碟，此有臺灣高雄地方法院檢察署九十三年二月十二日勘驗筆錄一
    份、九十三年一月十九日電話紀錄單二紙可憑；另本院於九十三年四月二十七日
    準備程序，諭請公訴人就扣案光碟係侵害何人之著作財產權提出相關證據，經公
    訴人稱：無法確認扣案音樂光碟之著作財產權人為何，及是否仍在存續期間等語
    明確；則扣案音樂光碟之著作財產權係由何人享有，依卷內資料所示，實無從確
    認，核先敘明。
  (三)公訴人認雖無法確知扣案光碟之著作權歸屬，卻能推知應係由不詳著作權人創作
    ，而屬於受著作權保護之著作云云，然著作權法對於著作財產權存續期間，及得
    依本法享有著作權之外國人著作，於該法第三十條至第三十五條、第四條，分別
    定有明文，則依前揭法條之反面解釋，存續期間屆滿之著作及不符合著作權法第
    四條規定之外國著作，即不屬於我國著作權法所保護之範疇。
    1.按著作財產權因存續期間屆滿而消滅；著作財產權消滅之著作，除本法另有規
      定外，任何人均得自由利用，著作權法第四十二條、第四十三條著有明文；次
      按存續期間之計算，著作權法第三十條至第三十五條亦有明確規定。查本件扣
      案音樂光碟之著作權人不明，已如前述，加以公訴人無法確定其著作權何屬，
      更無從得知其公開發表日期，則該等著作物是否仍在存續期間內，是否仍享有
      著作財產權，均非無疑。
    2.按外國人之著作合於下列情形之一者，得依本法享有著作權；但條約或協定另
      有約定，經立法院議決通過者，從其約定：：：，著作權法第四條已有明定；
      亦即我國著作權法對於外國人之著作，並非一體保障，若不符合前述條文規定
      者，即無著作權法相關規定之適用；在我國於九十一年一月一日加入世界貿易
      組織，並由立法院議決通過相關條約及ＴＲＩＰＳ協定後，雖依ＴＲＩＰＳ第
      九條第一項規定，須遵守伯恩公約第三條內容，進而擴大對於外國人著作之保
      障，然亦非擴及所有外國著作皆予以保障；查扣案音樂光碟之著作權人不明，
      已如前言，則其是否屬於依著作權第四條得受我國著作權法保障之著作，非無
      疑問。
  (四)按認定犯罪事實應依證據，為刑事訴訟法所明定，故被告否認犯罪事實所持之辯
    解，縱屬不能成立，仍非有積極證據足以證明其犯罪行為，不能遽為有罪之認定
    ，最高法院三十年上字第一八三一號判例參照。查本案扣案音樂光碟之著作權何
    屬、公開發行時間為何，均無從得知；故無以排除屬於「著作財產權已消滅」、
    及「不受保障之外國著作權人」著作之可能，則本案仍有合理懷疑存在，自不得
    僅以被告無法提出扣案音樂光碟之著作權人授權證明，即逕認本案被告所販賣者
    皆屬非法重製之音樂光碟。
四、綜上所述，被告雖有販賣扣案音樂光碟之事實，然公訴人所指之前揭証據，均不
    足以證明該光碟係屬違法重製之物，復經本院調查亦無其他證據足認被告有何違
    反著作權法犯行，揆諸首揭法條及判例意旨，應諭知被告無罪之判決。
據上論斷，應依刑事訴訟法第四百五十二條、第三百零一條第一項，判決如主文。
中      華      民      國      九十三     年     六     月    三十    日
                                  臺灣高雄地方法院刑事第十五庭
                                  審判長  法  官    張維君
                                          法  官    劉惠娟
                                          法  官    洪珮婷
右正本證明與原本無異。
如不服本判決，應於判決送達後十日內，向本院提出上訴狀。
                                          書記官    于耀文
中    華    民    國      九十三      年      六      月      三十    日
附表：
┌──┬─────────┬─────┬──────────────┐
│編號│盜版音樂光碟片名稱│  數  量  │ 著作財產權人、公開發行時間 │
├──┼─────────┼─────┼──────────────┤
│ 一 │連舞              │ 二十八片 │ 均不詳                     │
├──┼─────────┼─────┼──────────────┤
│ 二 │ＢＯ１            │ 二片     │ 均不詳                     │
├──┼─────────┼─────┼──────────────┤
│ 三 │勁舞              │ 七片     │ 均不詳                     │
└──┴─────────┴─────┴──────────────┘
